臺灣高等法院刑事判決
109年度上訴字第1899號
上  訴  人  臺灣士林地方檢察署檢察官
被      告  陳柏成



上列上訴人因被告違反洗錢防制法等案件，不服臺灣士林地方法
院109年度金訴字第17號，中華民國109年4月9日第一審判決（起
訴案號：臺灣士林地方檢察署108年度偵字第16622號），提起上
訴，本院判決如下：
    主  文
上訴駁回。
陳柏成緩刑貳年，並應履行如附表所示之事項。
    事實及理由
一、本案經本院審理結果，認第一審以被告陳柏成犯刑法第30條
    第1項前段、第339條第1項幫助詐欺取財罪，判處拘役40日
    ，如易科罰金，以新臺幣（下同）1,000元折算1日，復說明
    ：㈠被告幫助詐欺取得告訴人劉育妏財物部分，因與已起訴
    部分有想像競合犯之裁判上一罪關係，經檢察官以言詞請求
    併案審理，法院自應併予審理；㈡本案尚無證據足資證明被
    告曾因交付本案帳戶而取得對價，或曾自詐欺正犯處朋分贓
    款，尚難認其有犯罪所得，故不予宣告沒收；㈢就公訴意旨
    所指被告犯洗錢防制法第14條第1項之洗錢罪嫌部分，不另
    為無罪諭知。核其認事用法及量刑均無不當，應予維持，並
    引用第一審判決書記載之事實、證據及理由（如附件）。
二、檢察官上訴意旨略以：本案被告迄今未與告訴人劉育妏達成
    和解，犯後態度實難謂佳，原審判決僅判處其拘役40日，自
    難生警惕教化之效，而有違反罪刑相當原則之虞，原審判決
    之量刑尚有未洽。又原審就被告所為未論以洗錢防制法第14
    條第1項之洗錢罪，亦有不當，爰依法提起上訴等語。
三、經查：原審依調查證據之結果，認定被告基於幫助詐欺取財
    之不確定故意，於民國108年9月26日與詐欺集團綽號「孫婉
    婷」之成員約定以每月30,000元之代價將其郵局帳戶出租，
    並依指示變更提款卡密碼後，將該帳戶之存摺及提款卡寄送
    予「孫婉婷」指定之詐騙集團成員，嗣該詐欺集團成員即於
    同年9月30日分別致電向告訴人黃昱華、劉育妏佯稱：購物
    網站設定錯誤，須辦理取消分期約定轉帳云云，使告訴人黃
    昱華、劉育妏陷於錯誤，分別匯款8,230元、89,974元至上
    開帳戶內，被告所為係犯刑法第30條第1項前段、第339條第
    1項幫助詐欺取財罪，其以一提供帳戶之行為，侵害告訴人
    黃昱華、劉育妏之財產法益，為同種想像競合犯，應從一重
    處斷，又被告為幫助犯，爰依刑法第30條第2項規定按正犯
    之刑減輕之，均於判決理由說明認定之依據及憑以認定之理
    由。且就被告於原審否認犯幫助詐欺取財罪之辯解，如何不
    可採信，亦依卷內證據詳為指駁一一論述如何取捨，並無何
    違背經驗法則及論理法則之處；原審於量刑時復審酌被告幫
    助詐欺取財之金額共計為98,204元，以及被告犯後態度，業
    已賠償告訴人黃昱華8,200元，告訴人黃昱華並當庭表示不
    再追究被告責任，至告訴人劉育妏則經原審通知，並未到庭
    ，而未能達成和解，兼衡被告自陳之教育智識程度、家庭生
    活狀況等一切情狀，量處拘役40日，所為量刑已就刑法第57
    條規定詳為審酌，尚稱妥適，既未逾越法定刑度，亦無濫用
    自由裁量之權限，並無明顯失當或不合比例原則之處。被告
    於本院雖仍否認犯幫助詐欺取財罪，惟依其所述，其出租郵
    局帳戶資料予真實姓名、年籍不詳綽號「孫婉婷」之人使用
    ，對方承諾1個月將會給付其30,000元報酬，其則無需付出
    任何勞務，如此輕易獲取金錢之方式，顯違常情。況且被告
    係與「孫婉婷」聯絡，然「孫婉婷」指示其寄送郵局帳戶存
    摺、提款卡之收件人名稱，卻係「陳○鴻」，此有被告交寄
    之顧客留存聯可查（偵字第16622卷第15頁），益見「孫婉
    婷」所屬集團涉及犯罪情事，而須隱匿其身分。被告見此異
    常情形，仍聽從來路不明之「孫婉婷」之指示出租帳戶供對
    方使用，可見其主觀上顯然是認縱使被利用作為詐欺取財等
    財產犯罪之取款工具仍不違背其本意，而具幫助詐欺取財之
    不確定故意，甚為明確，是被告否認犯幫助詐欺取財罪，並
    不可採。
四、檢察官上訴意旨雖指被告本案所為亦犯洗錢防制法第14條第
    1項之洗錢罪嫌等語，然查：
  ㈠按洗錢防制法係以防制洗錢，打擊犯罪，健全防制洗錢體系
    ，穩定金融秩序，促進金流之透明，強化國際合作為立法目
    的，此觀該法第1條自明。其立法說明亦指出「……非法金流
    利用層層複雜的各種名目、態樣，而移轉、分散至跨國不同
    據點，取得形式上合法來源的樣態以躲避追緝，……打擊犯罪
    除正面打擊，更重要的應自阻斷其金流著手，包括金流透明
    化之管制及強化洗錢犯罪之追訴，才能徹底杜絕犯罪」等語
    （見立法院公報第105卷第100期院會紀錄第77、78頁），申
    言之，洗錢防制法之立法目的，係在防制特定犯罪不法所得
    之資金或財產，藉由洗錢行為轉換成為合法來源之資金或財
    產，切斷資金與當初犯罪行為之關聯性，隱匿犯罪行為或該
    資金不法來源或本質，使偵查機關無法藉由資金之流向追查
    犯罪者。是提供帳戶予他人使用是否構成洗錢行為，依前述
    說明及同法第2條第2款之規定，應以其在金流方面能否「掩
    飾或隱匿特定犯罪所得之本質、來源、去向、所在、所有權
    、處分權或其他權益者」，切斷資金與當初犯罪行為之關聯
    性而定。
  ㈡一般針對不特定多數人行騙之詐欺集團，所供被害人將款項
    匯入之帳戶，乃為該詐騙集團「取得」犯罪所得之手段，被
    害人發覺受騙後，即能立即指證其所匯入之特定帳戶，此部
    分之金流透明易查，在形式上無法合法化其所得來源，是該
    帳戶顯不能達到掩飾或隱匿特定犯罪所得之本質、來源之作
    用；又詐騙集團不論是自該帳戶再轉匯入其他帳戶，抑或由
    車手臨櫃或至自動櫃員機提領現金，均可透過該帳戶之交易
    紀錄得知犯罪所得之去向，簡言之，詐騙集團之所以會使用
    人頭帳戶供被害人匯入款項，其目的乃在於使真正犯罪人得
    以在「取得犯罪所得」過程中隱蔽身分而逃避刑事追訴（性
    質上類似勒贖集團要求被害人將贖金放置某處後，再透過隱
    密方式取走該贖金），而非在金流方面用以掩飾或隱匿此部
    分犯罪所得之本質、來源或去向，揆諸前揭說明，單純提供
    帳戶予詐騙集團供被害人匯入款項使用，當非洗錢防制法第
     2條第2款所定之洗錢行為甚明。
  ㈢準此，被告提供上開郵局帳戶乃係供被害人直接匯入款項所
    用，在金流方面並無掩飾或隱匿犯罪所得本質、來源、去向
    、所在、所有權、處分權或其他權益者之作用。況前述詐欺
    集團成員向被害人等施用詐術後，利用被告提供之帳戶收款
    ，核屬該正犯實施詐欺行為之犯罪手段，並非犯罪行為人取
    得財物後，另為掩飾、隱匿詐欺所得之行為，是被告提供其
    郵局帳戶之行為，容與洗錢防制法第14條第1項洗錢罪之構
    成要件有間，自非得以洗錢之罪名相繩。從而，檢察官上訴
    意旨指被告亦犯洗錢防制法第14條第1項之洗錢罪嫌等語，
    並非可採。
五、按量刑之輕重本屬法院依職權裁量之事項，亦即法官在有罪
    判決時如何量處罪刑，甚或是否宣告緩刑，係實體法賦予審
    理法官就個案裁量之刑罰權事項，準此，法官行使此項裁量
    權，自得依據個案情節，參酌刑法第57條各款例示之犯罪情
    狀，於法定刑度內量處被告罪刑；除有逾越該罪法定刑或法
    定要件，或未能符合法規範體系及目的，或未遵守一般經驗
    及論理法則，或顯然逾越裁量，或濫用裁量等違法情事以外
    ，自不得任意指摘其量刑違法。經查，原審於量刑時，已審
    酌刑法第57條各款所列情形予以綜合考量，衡酌被告雖否認
    犯行，但已賠償告訴人黃昱華8,200元，告訴人黃昱華並當
    庭表示不再追究被告責任，至告訴人劉育妏則經原審通知，
    並未到庭，而未能達成和解，且被告係基於幫助之犯意而為
    上開犯行，乃依幫助犯規定減輕其刑後，量處被告拘役40日
    ，所為量刑核與被告本案之罪責程度相當，難認量刑有何不
    當，是檢察官上訴指原審量刑過輕，亦非可採。
六、綜上，原判決之認事用法暨量刑，均無違誤，檢察官上訴為
    無理由，應予駁回。
七、緩刑之宣告：
    末查被告前未曾因故意犯罪受有期徒刑以上刑之宣告，此有
    本院被告前案紀錄表在卷可按，其因一時短於思慮而犯本案
    ，固非可取，惟其除如前述已於原審賠償告訴人黃昱華8,20
    0元外，復於本院審理時與告訴人劉育妏約定賠償89,974元
    而達成和解，其目前已賠償50,000元，有和解筆錄及本院公
    務電話查詢紀錄表各1份在卷可參（本院卷第69至70、73頁
    ），足見被告有心彌補其行為對告訴人2人造成之損害，本
    院審酌上情，認被告經此偵審程序之教訓，當足生警惕，對
    其所宣告之刑，以暫不執行為適當，爰依刑法第74條第1項
    第1款規定諭知緩刑2年，以勵自新。又按緩刑宣告，得斟酌
    情形，命犯罪行為人向被害人支付相當數額之財產或非財產
    上之損害賠償，刑法第74條第2項第3款定有明文。本院考量
    被告本件所為確為法所不許，為促其尊重法律，深刻記取本
    案教訓，並彌補其犯行對被害人所造成之損害，因認就前揭
    緩刑宣告，有併課被告以一定負擔之必要。參酌前揭和解筆
    錄內約定分期給付之條件，因認被告於緩刑期間內應給付告
    訴人劉育妏尚餘之39,974元（計算式：89,974－50,000＝39,9
    74），給付方法為：自109年8月起，於每月10日前，按月給
    付5千元，至全部清償完畢為止，如有一期未履行，視為全
    部到期，爰併諭知被告應於緩刑期間內履行如附表所示之事
    項，期以符合本件緩刑宣告之目的。倘被告未依期履行前揭
    緩刑宣告所定之負擔情節重大者，依刑法第75條之1第1項第
    4款規定，緩刑之宣告仍得由檢察官向法院聲請撤銷緩刑之
    宣告，併予敘明。
據上論斷，應依刑事訴訟法第368條、第373條，刑法第74條第1
項第1款、第2項第3款，判決如主文。
本案經檢察官蔡東利提起公訴，檢察官郭季青提起上訴，檢察官
林黛利到庭執行職務。
中　　華　　民　　國　　109 　年　　7 　　月　　15　　日
                  刑事第七庭  審判長法　官  孫惠琳
                                    法　官  連雅婷
                                    法　官  戴嘉清
以上正本證明與原本無異。
被告不得上訴。
檢察官如不服本判決，應於收受送達後20日向本院提出上訴書狀
，惟須受刑事妥速審判法第9條限制。其未敘述上訴之理由者，
並得於提起上訴後20日內向本院補提理由書(均須按他造當事人
之人數附繕本)「切勿逕送上級法院」。
刑事妥速審判法第9條：
除前條情形外，第二審法院維持第一審所為無罪判決，提起上訴
之理由，以下列事項為限：
一、判決所適用之法令牴觸憲法。
二、判決違背司法院解釋。
三、判決違背判例。
刑事訴訟法第 377 條至第 379 條、第 393 條第 1 款之規定，
於前項案件之審理，不適用之。

                                   書記官  高建華
中　　華　　民　　國　　109 　年　　7 　　月　　15　　日
附表：
被告應給付告訴人劉育妏新臺幣參萬玖仟玖佰柒拾肆元，給付方
法：自民國一百零九年八月起，於每月十日前，按月給付新臺幣
伍仟元，至全部清償完畢為止，如有一期未履行，視為全部到期
。
────────────────────────────
附件：
臺灣士林地方法院刑事判決　　　　　　 109年度金訴字第17號
公　訴　人　臺灣士林地方檢察署檢察官
被　　　告　陳柏成　男　20歲（民國00年0月00日生）
                    身分證統一編號：Z000000000號
                    住○○市○○區○○路000號
                    居新北市○○區○○路000巷0號6樓
上列被告因詐欺等案件，經檢察官提起公訴（108 年度偵字第16
622 號），本院判決如下：
    主  文
陳柏成幫助犯詐欺取財罪，處拘役肆拾日，如易科罰金，以新臺
幣壹仟元折算壹日。
    事  實
一、陳柏成依一般社會生活經驗，雖知悉金融機構帳戶為個人信
    用、財產之重要表徵，具有一身專屬性質，申設金融機構帳
    戶亦無特殊條件限制，任何人得同時在不同金融機構申設多
    數帳戶供己使用，並可預見將銀行帳戶提供不詳人使用，可
    能遭犯罪集團利用為收取財產犯罪贓款之犯罪工具，竟基於
    縱使他人將其提供之銀行帳戶用以從事詐欺取財之犯罪行為
    ，亦不違反其本意之幫助詐欺犯意，於民國108 年9 月26日
    與詐騙集團綽號「孫婉婷」（真實姓名、年籍不詳）之成年
    成員約定以每月新臺幣（下同）3 萬元之代價將其所申辦之
    中華郵政股份有限公司帳號00000000000000號帳戶（下稱系
    爭郵局帳戶）出租予「孫婉婷」所屬集團使用。並於當日下
    午4 時許，依「孫婉婷」指示變更系爭郵局帳戶提款卡密碼
    後，將該帳戶之存摺及提款卡寄送予「孫婉婷」指定之詐騙
    集團成員，而容任他人使用系爭郵局帳戶遂行詐欺取財犯罪
    。嗣「孫婉婷」所屬詐欺集團成年成員即於如附表所示之時
    間，向黃昱華、劉育妏佯稱：購物網站設定錯誤，將會定期
    轉帳扣款，須辦理取消分期約定轉帳云云，致黃昱華、劉育
    妏均陷於錯誤，而於如附表所示之匯款時間、地點，將附表
    所示之匯款金額之款項匯入系爭郵局帳戶內，隨即遭提領一
    空。嗣黃昱華、劉育妏發現受騙後，報警處理，經警循線查
    悉上情。
二、案經黃昱華、劉育妏訴由新北市政府警察局汐止分局報告臺
    灣士林地方檢察署檢察官偵查起訴。
    理  由
壹、證據能力部分本判決所引用被告以外之人於審判外之陳述，
    雖屬傳聞證據，然當事人於準備程序及本院審理中同意作為
    證據（見本院109 年度金訴字第17號卷【下稱金訴卷】第28
    至31頁、第63頁、第65至66頁），本院審酌上開證據資料作
    成時之情況，尚無違法不當及證明力明顯過低之瑕疵，認為
    以之作為證據應屬適當，揆諸刑事訴訟法第159 條之5 第1 
    項規定，均有證據能力。又本判決其他引用資以認定事實所
    憑之非供述證據，並無證據證明係公務員違背法定程序所取
    得，依刑事訴訟法第158 條之4 反面解釋，亦有證據能力。
貳、實體部分
一、認定犯罪事實所憑之證據及理由訊據被告固坦承更改系爭郵
    局帳戶提款卡密碼後，將系爭郵局帳戶存摺及提款卡寄予「
    孫婉婷」指定之人之事實，然矢口否認有何幫助詐欺犯行，
    辯稱：我不知道對方會把我的帳戶拿去做詐欺使用，我自己
    也是被騙云云。惟查：
  ㈠被告依「孫婉婷」指示更改系爭郵局帳戶提款卡密碼後，將
    其所申設之系爭郵局帳戶存摺及提款卡寄送予「孫婉婷」指
    定之人等節事實，業據被告於警詢、偵查、本院準備程序及
    審理中所坦承（見臺灣士林地方檢察署108 年度偵字第1662
    2 號卷【下稱偵16622 卷】第13頁、第81頁、108 年度偵字
    第17766 號卷【下稱偵17766 卷】第12至13頁、第141 頁、
    本院108 年度審金訴字第289 號卷第28頁、金訴卷第28頁、
    第67至68頁），並有系爭郵局帳戶之帳戶基本資料（見偵16
    622 卷第17頁）、被告利用「交貨便」服務寄送系爭郵局帳
    戶之顧客留存聯（見偵16622 卷第15頁）及被告與「孫婉婷
    」之LINE對話紀錄（見偵16622 卷第21至50頁）在卷可查，
    上揭事實堪予認定。又告訴人黃昱華、劉育妏因遭受詐騙集
    團成員行使如附表所示詐術，而將附表所示金額匯款至系爭
    郵局帳戶乙情，業據告訴人黃昱華、劉育妏於警詢中指訴明
    確（見偵16622 卷第51至52頁、偵17766 卷第87至89頁），
    並有系爭郵局帳戶之客戶歷史交易清單（見偵16622 卷第19
    頁）、交易明細表（見偵17766 卷第101 至103 頁）、告訴
    人劉育妏之存摺封面及內頁明細（見偵17766 卷第105 至10
    9 頁、第111 至113 頁）等件附卷可考，復為被告所不爭執
    （見金訴卷第28頁），此節事實同堪認定。
  ㈡行為人對於構成犯罪之事實，預見其發生而其發生並不違背
    其本意者，以故意論，刑法第13條第2 項定有明文；又金融
    帳戶為個人之理財工具，一般民眾皆可自由申請開設金融帳
    戶，並無任何特殊之限制，亦得同時在不同金融機構申請多
    數存款帳戶使用。且衡諸一般常情，金融帳戶之存摺、提款
    卡事關個人財產權益之保障，其專有性甚高，除非本人或與
    本人親密關係者，難認有何理由可自由流通使用該帳戶，一
    般人均有妥為保管及防止他人任意使用之認識，縱特殊情況
    偶需交付他人使用，亦必深入瞭解用途及合理性，始予提供
    ，且該等專有物品如落入不明人士手中，而未加以闡明正常
    用途，極易被利用為與財產有關之犯罪工具，此為吾人依一
    般生活認知所易於體察之常識；而有犯罪意圖者，非有正當
    理由，竟徵求他人提供帳戶，客觀上可預見其目的，係供為
    某筆資金之存入，後再行領出之用，且該筆資金之存入及提
    領過程係有意隱瞞其流程及行為人身分曝光之用意，一般人
    本於一般認知能力均易於瞭解（最高法院93年度台上字第31
    號判決意旨參照）。況利用他人帳戶從事詐欺犯行，早為傳
    播媒體廣為報導，政府機關及各金融機構亦不斷呼籲民眾應
    謹慎控管己有帳戶，且勿出賣或交付個人帳戶，以免淪為詐
    騙者之幫助工具。依一般人之社會生活經驗，苟不以自己名
    義申請開戶，卻向不特定人蒐集帳戶供己使用，其目的極可
    能欲利用該帳戶供作非法詐財，已屬一般智識經驗之人所能
    知悉或預見。被告寄交系爭郵局帳戶之際，年已20歲，且被
    告自承為大學生，擔任物流理貨員等情（見金訴卷第69頁）
    ，並非全無社會經驗之人，則其應當知悉妥為管理個人金融
    帳戶，並謹慎保管存摺、提款卡及密碼以防阻他人任意使用
    之重要性，其對他人承租金融帳戶，可能被利用充作與財產
    犯罪有關之工具，應有所認知及警覺。
  ㈢被告於警詢及偵查中供稱：我於108 年9 月26日在網路上看
    到兼職廣告，加入上面的LINE帳號後是暱稱為「孫婉婷」之
    人，跟我說可以把系爭郵局帳戶租給他們，1 期可領1 萬元
    報酬，1 個月可領3 期；本案我是出租帳戶等語（見偵1662
    2 卷第12頁、第83頁）。而「孫婉婷」係向被告稱：「簡單
    的說就是你租帳戶給我們公司使用　公司給你薪水」、「收
    到你的帳戶確定能正常使用5 個工作日會給你派發第一期薪
    水是10000 　每個月都會有3 期薪水　就是月領30000 」等
    語（見偵16622 卷第22頁），可見「孫婉婷」確係向被告稱
    ，只要被告出租帳戶，即可獲得每月3 萬元之報酬。然現今
    申辦金融帳戶程序簡便，任何人皆得輕易申請，倘非欲用以
    收受非法款項，當無以此高價向他人租用帳戶之理。被告復
    自承：我打臨時工，月薪數千至1 萬元不等等語（見金訴卷
    第69頁），則被告僅要出租帳戶，毋須付出其他勞力，即可
    取得數倍於臨時工月薪之報酬，實與常情有違，被告自難諉
    稱不知所出租之帳戶將遭用於不法。況且被告係與「孫婉婷
    」聯絡，然「孫婉婷」指示被告寄送系爭郵局帳戶之收件人
    名稱，卻係「陳○鴻」乙情，有被告寄送系爭郵局帳戶之顧
    客留存聯可查（見偵16622 卷第15頁），益見「孫婉婷」所
    屬集團涉及犯罪情事，而須隱匿其身分。被告見此異常情形
    ，仍聽從「孫婉婷」之指示，將系爭郵局帳戶提款卡更改密
    碼後，將系爭郵局帳戶寄給與「孫婉婷」姓名全然不同之「
    陳○鴻」，足見被告確有縱他人將系爭郵局帳戶用於詐欺犯
    罪，亦不違背其本意之幫助詐欺故意。
  ㈣被告於本院審理中供稱：對方要求我將密碼改成對方要求的
    內容，改好之後我就把存摺及提款卡寄出去了等語（見金訴
    卷第67至68頁）。又被告與「孫婉婷」聯絡過程中，「孫婉
    婷」係向被告稱：「寄提款卡跟存簿到公司」等語，且被告
    亦拍攝系爭郵局帳戶存摺及提款卡之照片傳送予「孫婉婷」
    ；另「孫婉婷」亦向被告稱：「你寄之前提款卡先拿到任意
    提款機修改密碼　統一改成112233」等語，被告則覆以：「
    改了寄到哪」等情，有2 人之LINE對話紀錄在卷可按（見偵
    16622 卷第31至34頁），足見被告係「寄送」而非「交付」
    ，所寄送者除系爭郵局帳戶提款卡外，尚包括系爭郵局帳戶
    之存摺；且在寄送前有配合「孫婉婷」指示更改系爭郵局帳
    戶提款卡之密碼。另被告係於108 年9 月26日下午4 時12分
    許向「孫婉婷」稱：「改了寄到哪」；於同日下午4 時40分
    許傳送超商「交貨便」之寄送收據翻拍照片予「孫婉婷」，
    可徵被告係於當日下午4 時許更改提款卡密碼及寄送系爭郵
    局帳戶。起訴書關於上情記載容有疏漏、誤會之情，然無礙
    於公訴事實之同一性，爰予更正、補充。
  ㈤綜上，本案事證明確，被告所辯並無可採，其犯行堪予認定
    ，應依法論科。
二、論罪科刑
  ㈠按刑法上之幫助犯，固以幫助他人犯罪之意思而參與犯罪構
    成要件以外之行為而成立，惟所謂以幫助他人犯罪之意思而
    參與者，指其參與之原因，僅在助成他人犯罪之實現者而言
    ，倘以合同之意思而參加犯罪，即係以自己犯罪之意思而參
    與，縱其所參與者為犯罪構成要件以外之行為，仍屬共同正
    犯，又所謂參與犯罪構成要件以外之行為者，指其所參與者
    非直接構成某種犯罪事實之內容，而僅係助成其犯罪事實實
    現之行為而言，苟已參與構成某種犯罪事實之一部，即屬分
    擔實施犯罪之行為，雖僅以幫助他人犯罪之意思而參與，亦
    仍屬共同正犯（最高法院27年度上字第1333號判決意旨參照
    ）。本案被告雖依詐騙集團成員「孫婉婷」指示，變更提款
    卡密碼後，將其帳戶存摺及提款卡寄送予「孫婉婷」所屬詐
    騙集團之成員「陳○鴻」，但此並非詐欺犯罪之構成要件行
    為，復無證據得證明被告有參與犯罪構成要件之行為；且被
    告交付帳戶雖有幫助他人實現詐欺犯罪之不確定故意，然畢
    竟未有為自己實行詐欺犯罪之意思。是核被告所為，係犯刑
    法第30條第1 項、第339 條第1 項之幫助詐欺取財罪。
  ㈡被告以一提供帳戶之行為，侵害告訴人黃昱華、劉育妏2 人
    之財產法益，為同種想像競合犯，應從一重之幫助詐欺取財
    罪處斷。又被告基於幫助之犯意為上開犯行，為幫助犯，爰
    依刑法第30條第2 項之規定，按正犯之刑減輕之。
  ㈢公訴人以言詞請求本院併案審理之事實（即被告提供系爭郵
    局帳戶幫助詐欺告訴人劉育妏部分事實，見金訴卷第26頁）
    ，與起訴書所載被告提供系爭郵局帳戶幫助詐欺告訴人黃昱
    華之犯罪事實，有想像競合之裁判上一罪關係，本院自應併
    予審理，附此敘明。
  ㈣爰審酌被告並無任何前科，有臺灣高等法院被告前案紀錄表
    在卷可查，被告提供系爭郵局帳戶供詐騙集團成員向告訴人
    黃昱華、劉育妏2 人行騙，使2 人共計損失9 萬8204元；以
    及被告犯後否認犯行，但表達願與告訴人黃昱華、劉育妏和
    解之意願，其中告訴人黃昱華部分業已賠償8200元完竣，有
    告訴人黃昱華當庭簽立之收據附卷可考（見金訴卷第33頁）
    ，告訴人黃昱華並表示不再追究被告責任等語（見金訴卷第
    27頁）；至告訴人劉育妏則未到庭，而未能達成和解等情；
    兼衡及被告自陳大學肄業之教育智識程度、未婚、無子女，
    生活開銷係靠擔任物流理貨員之收入支應之家庭生活狀況及
    工作經驗（見金訴卷第69頁）等一切情狀，量處如主文所示
    之刑，並諭知易科罰金之折算標準。
三、公訴意旨另以：被告預見金融機構帳戶提供他人使用將能掩
    飾詐欺犯罪所得之性質及來源，仍基於違反洗錢防制法之犯
    意提供本案帳戶，因認被告另涉犯洗錢防制法第14條第1 項
    之洗錢罪嫌等語。然洗錢防制法第14條第1 項之洗錢罪，旨
    在防止特定犯罪不法所得之資金或財產，藉由洗錢行為轉換
    成為合法來源之資金或財產，切斷資金與當初犯罪行為之關
    聯性，隱匿犯罪行為或該資金不法來源或本質，使偵查機關
    無法藉由資金之流向追查犯罪者，因此行為人於主觀上就所
    欲掩飾、隱匿之不法所得係源於「特定犯罪」即應有所認知
    ，並有積極為掩飾、隱匿該特定犯罪所得之客觀行為，始屬
    洗錢罪所欲處罰之範疇。而提供他人帳戶者，並非於知悉他
    人實施詐欺取財後，另基於為掩飾、隱匿犯罪所得之犯意，
    而為上揭提供之行為。是其提供帳戶之行為本身除構成幫助
    詐欺取財罪外，尚難併依洗錢罪論處。被告本案係於詐騙集
    團成員實行詐欺犯行前，即提供本案帳戶做為詐騙集團收取
    詐騙款項之工具，而非於詐欺犯行後，始提供帳戶以掩飾、
    隱匿詐欺所得款項之去向，自不能以洗錢罪相繩，此部分本
    應依刑事訴訟法第301 條第1 項之規定諭知無罪，惟因公訴
    人認此部分與前開論罪科刑部分，有想像競合之裁判上一罪
    關係，爰不另為無罪之諭知，併此敘明。
四、不宣告沒收之理由
    被告本案所交付之系爭郵局帳戶存摺及提款卡，雖係供被告
    犯本案犯罪所用之物，且犯罪時為被告所有，然該等帳戶業
    經通報為警示帳戶，有金融機構聯防機制通報單在卷可查（
    見偵16622 卷第59頁），該帳戶存摺、提款卡已無再供詐騙
    使用之可能，若予宣告沒收，將欠缺刑法上之重要性，爰依
    刑法第38條之2 第2 項之規定，不予宣告沒收。另本案尚無
    證據足資證明被告曾因交付本案帳戶而取得對價，或曾自詐
    欺正犯處朋分贓款，尚難認其有何犯罪所得，就此部分自無
    從宣告沒收，附此敘明。
據上論斷，應依刑事訴訟法第299 條第1 項前段，刑法第30條、
第339 條第1 項、第55條、第41條第1 項前段，刑法施行法第1
條之1 第1 項，判決如主文。
本案經檢察官蔡東利提起公訴，檢察官郭季青到庭執行職務。
中　　華　　民　　國　　109 　年　　4 　　月　　9 　　日
                  刑事第五庭審判長法  官  陳明偉
                                  法  官  黃紀錄
                                  法  官  江哲瑋
以上正本證明與原本無異。
如不服本判決應於收受判決後20日內向本院提出上訴書狀，並應
敘述具體理由；其未敘述上訴理由者，應於上訴期間屆滿後20日
內向本院補提理由書（均須按他造當事人之人數附繕本）「切勿
逕送上級法院」。告訴人或被害人如對於本判決不服者，應具備
理由請求檢察官上訴，其上訴期間之計算係以檢察官收受判決正
本之日期為準。
                                  書記官  杜啟帆
中　　華　　民　　國　 109　　年　　4 　　月　　9 　　日

附錄本案論罪科刑法條全文：
中華民國刑法第339條
（普通詐欺罪）
意圖為自己或第三人不法之所有，以詐術使人將本人或第三人之
物交付者，處 5 年以下有期徒刑、拘役或科或併科 50 萬元以
下罰金。
以前項方法得財產上不法之利益或使第三人得之者，亦同。
前二項之未遂犯罰之。

附表：
編號 詐騙對象 接獲詐騙電話時間 匯款日期、時間 合計匯款金額（新臺幣） 1 黃昱華 108 年9 月30日晚間9 時36分許 108 年9 月30日晚間10時16分許、晚間10時27分許 8230元 2 劉育妏 108 年9 月30日晚間8 時51分許 108 年9 月30日晚間9 時27分許、晚間9時38分許、晚間9 時53分許、晚間9 時58分許 8 萬9974元